臺北高等行政法院判決
　　　　　　　　　　　　　　　　　　 93年度訴字第04140號
　　　　　　　　　　　　　　　.
原　　　告　甲○○
訴訟代理人　施純燦（會計師）
被　　　告　財政部臺北市國稅局
代　表　人　張盛和（局長）
訴訟代理人　乙○○
上列當事人間因所得稅法事件，原告不服財政部中華民國93年10
月26日台財訴字第09313527070號訴願決定，提起行政訴訟。本
院判決如下：
　　主  文
原告之訴駁回。
訴訟費用由原告負擔。
　　事  實
一、事實概要：原告係佳普股份有限公司（以下稱佳普公司）負
    責人，亦即行為時所得稅法第89條規定之扣繳義務人，該公
    司於民國90年間給付在中華民國境內無固定營業場所營業代
    理人之國外營利事業日商大和忠公司之其他所得計新台幣（
    下同）5,076,187元，原告未依規定按給付額扣繳百分之二
    十稅款，並申報扣繳憑單，經被告查獲，乃限期責令補繳應
    扣未扣稅款1,015,237元及補報扣繳憑單，原告雖依限補繳
    應扣未扣之稅款，惟未依限補報扣繳憑單；被告乃依所得稅
    法第114條第1款後段規定，按應扣未扣之稅額處3倍之罰鍰
    3,045,711元。原告不服，申經復查，未獲變更，提起訴願
    ，經訴願決定駁回，原告猶未甘服，遂向本院提起行政訴訟
    。
二、兩造聲明：
　(一)原告聲明：
    1.原處分及訴願決定均撤銷。
    2.訴訟費用由被告負擔。
　(二)被告聲明：
    1.駁回原告之訴。
    2.訴訟費用由原告負擔。
三、兩造之主張：
甲、原告主張：
  (一)扣繳部分：
  1.按所得稅法第8條「本法稱中華民國來源所得，係指左列各
    項得：…三、在中華民國境內提供勞務之報酬。…」。
  2.外商在國外提供設計服務，屬勞務範疇，且非中華民國來源
    所得，為所得稅法第8條及下述解釋函所明訂：財政部65年9
    月24日台財稅第36477號函、財政部67年7月4日台財稅第343
    19號函及財政部56台財稅第12486號函。
  3.原告公司90年度給付國外公司之所得，依據上述財政部所發
    布之解釋函令規定，其勞務係既在國外提供，其所應得之報
    酬非屬中華民國來源所得，應免徵所得稅，並免予扣繳。
  4.復查、訴願決定援引及最近受囑目之國外承銷商手續費之如
    下解釋函：財政部88年2月4日台財稅第881897520號函、財
    政部90年11月9日台財稅字第0900456683號函及財政部93 年
    5月18日台財稅第930451691號函。但以上行為當時後頒布之
    解釋均屬部分或全部在我國境內提供勞務，與本案不同，又
    上開所舉88年以前解釋函以勞務提供地始列入課稅範圍，訴
    願決定改以所得取得地為準核課，究勞務提供為國內或國外
    在所不論，顯違法令之穩定性及一貫原則，亦與所得稅法第
    8條「本法稱中華民國來源所得，係指左列各項所得…三、
    在中華民國境內提供勞務之報酬」之明確規定不符。又被告
    主張外國公司在國外提供之服務，予我國公司在國內使用，
    依所得稅法第8條第10款之在中華民國境內取得之的其他收
    益，認為係中華民國來源所得，以此擴張解釋，則由外國公
    司在國外提供貨物予我國公司使用，亦屬中華民國境內取得
    之收益，是否亦應認定係中華民國來源所得，而規定進口商
    應對進口貨物之國外供應商扣繳稅款，實際進口貨物並未課
    所得稅及扣繳，被告顯係曲解稅法。
  (二)罰鍰部分：綜上所述，核定應扣繳稅款已屬不法而再處罰鍰
    ，已為不當，復以未依限補申報而處3倍罰鍰，更屬過當，
    按被告來函僅限期補徵而未限期補報，本公司已補報故無違
    反所得稅法第114條第1項未依限補報處3倍罰鍰之規定，再
    者上述轟動一時之給付國外主辦承銷商之手續費，其提供勞
    務明顯含括國內外，財政部依上述函予先行輔導補扣繳，免
    罰，何以本案無違法，僅係徵納雙方法令見解之歧異而已，
    顯違公平原則，故均請予撤銷。
乙、被告主張：
  (一)扣繳稅款部分：
  1.本件原告為佳普公司之負責人，亦即行為時所得稅法第89條
    規定之扣繳義務人，佳普公司於90年間給付在中華民國境內
    無固定營業場所及營業代理人之國外營利事業日商大和忠公
    司之其他所得計5,076,187元，原告未依規定按給付額扣繳
    20％稅款，並申報扣繳憑單，案經本局查獲，乃限期責令補
    繳應扣未扣稅款1,015,237元及補報扣繳憑單。
  2.原告訴稱系爭給付金額為國外提供勞務，依財政部56年台財
    稅發第12486號令（90年版所得稅法令彙編第4頁第2則）、
    65年9月24日台財稅第36477號函（90年版所得稅法令彙編第
    105頁第13則）及67年7月4日台財稅第34319號函（90年版所
    得稅法令彙編第107頁第18則）釋，非屬中華民國來源所得
    ；又首揭財政部88年2月4日台財稅第881897520號函及90 年
    11月9日台財稅字第0900456683號函釋，均屬部分或全部在
    我國境內提供勞務，與本案不同，訴願決定以所得取得地為
    據，未論勞務提供地為國內或國外，顯違背法令之穩定性及
    一貫原則；如此擴張解釋，則由外國公司在國外提供貨物與
    我國公司使用，亦屬中華民國境內取得之收益，是否亦應認
    定係中華民國來源所得，而規定進口商應對進口貨物之國外
    供應商扣繳稅款，實際進口貨物並未課所得稅及扣繳，被告
    顯係曲解稅法云云。惟查：
    (1)納稅義務人日商大和忠公司為中華民國境內無固定營業場
      所及營業代理人之國外營利事業，而原告為佳普公司之負
      責人，亦即行為時所得稅法第89條規定之扣繳義務人，佳
      普公司於90年7月13日及12月14日給付與日商大和忠公司
      系爭所得計5,076,187元，此有合約書、公司帳證及匯款
      水單等資料附卷可稽，則原告應於給付系爭所得時按給付
      額扣繳20%稅款向國庫繳清，並開具扣繳憑單向所轄稽徵
      機關申報核驗，乃首揭法條所明定，應無疑義。惟原告主
      張佳普公司所給付與日商大和忠公司之進口佣金是在國外
      提供勞務所生，非屬我國來源所得；但查中華民國來源所
      得，依首揭所得稅法第8條定有11款規定，列舉各種所得
      之課徵範圍及認定標準，其中第11款「在中華民國境內取
      得之其他收益」，乃指不屬於前10款所定之所得，而在中
      華民國境內有所取得者而言，依其立法理由，是以取得地
      是否在我國境內為準，以概括前10款各種所得以外之所得
      。
    (2)次查，佳普公司因自日本進口電子零件而給付日商大和忠
      公司進口佣金，即日商大和忠公司自我國境內取得系爭所
      得，依規定即屬「在中華民國境內取得之其他收益」，致
      須依首揭規定由原告按給付額扣繳20%稅款，並申報扣繳
      憑單，原告於復查階段援引財政部56年台財稅發第12486
      號令，略以「國外營利事業在我國境內未設置分支機構及
      代理人，其在國外代銷我國產品所取得之佣金報酬…因營
      業行為並非發生在我國境內，亦非我國來源所得，應准免
      課營業稅及所得稅」，查上開財政部函釋係指在國外代銷
      行為而言，與本件佳普公司因進口而給付國外進口佣金之
      情形不同，原告顯係誤解法令，要無足採；至原告於訴願
      階段復援引財政部65年9月24日台財稅第36477號函及67年
      7 月4日台財稅第34319號函釋之「反面解釋」，執為系爭
      所得非屬所得稅法第8條第3款前段規定之中華民國來源所
      得。惟查，本件參酌首揭財政部88年2月4日台財稅第8818
      97520號函及90年11月9日台財稅字第0900456683號函釋意
      旨，核屬中華民國來源所得，被告原處分依同法條第11款
      「在中華民國境內取得之其他收益」之規定，核定佳普公
      司給付日商大和忠公司其他所得，縱如原告所稱，日商大
      和忠公司取得系爭所得非屬同法條第1款至第10款「列舉
      」規定之各類所得，然其所得取得地確實在我國境內之第
      11款「概括」規定之其他所得，核屬中華民國來源所得，
      並無疑義。
    (3)至首揭財政部88年2月4日台財稅第881897520號函及90年
      11月9日台財稅字第0900456683號函釋，原告所稱均屬部
      分或全部在我國境內提供勞務，惟究係那一部分或全部，
      為我國境內提供勞務，原告均未指明，僅一語帶過，顯係
      臨訴強辯之詞；又前開函釋為財政部就具體個案所作解釋
      函令，亦無原告所稱法令穩定性及一貫原則之問題；另原
      告所稱進口貨物課稅乙節，應屬進口關稅及海關代徵營業
      稅之問題，原告顯係誤解法令。是本件佳普公司給付系爭
      其他所得與在中華民國境內無固定營業場所及營業代理人
      之國外營利事業日商大和忠公司，既屬我國來源所得，原
      告即應依首揭規定，於給付系爭其他所得時按給付額扣繳
      20%稅款向國庫繳清，並開具扣繳憑單向所轄稽徵機關申
      報核驗，惟原告未依規定扣繳稅款及申報扣繳憑單；從而
      ，被告原處分依首揭規定，限期責令原告補繳應扣未扣稅
      款1,015,237元及補報扣繳憑單，證諸首揭規定，並無違
      誤。
  (二)罰鍰部分：
    本件佳普公司於90年間給付與日商大和忠公司之其他所得計
    5,076,187元，而原告未依規定扣繳稅款及申報扣繳憑單，
    案經本局查獲，已如前述，核其違章事實，足堪認定。另查
    ，被告所屬大安分局依首揭規定，限期責令原告補繳應扣未
    扣稅款1,015,237元及補報扣繳憑單，原告雖已依期限補繳
    應扣未扣之稅款，惟未依期限補報扣繳憑單，致經被告於92
    年12月19日依首揭規定按應扣未扣之稅額處3倍罰鍰3,045,
    711元（計算式：1,015,237×3＝3,045,711），此有被告所
    屬大安分局92年11月5日財北國稅大安綜所字第0920042619
    號函及其送達回執、違章案件裁罰審議報告書等資料附卷可
    稽，原告辯稱被告所屬大安分局原處分函僅限期補徵而未限
    期補報，顯屬卸責之詞，要無足取；縱使原告嗣後於93年1
    月29日補申報系爭其他所得之扣繳憑單，惟係被告裁罰核定
    「後」所為，尚無首揭「稅務違章案件減免處罰標準」減輕
    為1.5倍罰鍰之處罰規定的適用。從而，被告原罰鍰處分按
    應扣未扣之稅額1,015,237元，處3倍罰鍰3,045,711元，揆
    諸首揭規定，亦無違誤。
    理  由
一、按「營利事業之總機構在中華民國境外，而有中華民國來源
    所得者，應就其中華民國境內之營利事業所得，依本法規定
    課徵營利事業所得稅。」、「本法稱中華民國來源所得，係
    指左列各類所得：一、…十一、在中華民國境內取得之其他
    收益。」、「納稅義務人有左列各類所得者，應由扣繳義務
    人於給付時，依規定之扣繳率或扣繳辦法，扣取稅款，並依
    第92條規定繳納之：一、…二、機關、團體、事業或執行業
    務者所給付之薪資、利息、租金、佣金、權利金、競技、競
    賽或機會中獎之獎金或給與、退休金、資遣費、退職金、離
    職金、終身俸、非屬保險給付之養老金、執行業務者之報酬
    ，及給付在中華民國境內無固定營業場所及營業代理人之國
    外營利事業之所得。」、「前條各類所得稅款，其扣繳義務
    人及納稅義務人如左︰一、…二、薪資、利息、租金、佣金
    、權利金、執行業務報酬、競技、競賽或機會中獎獎金或給
    與，及在中華民國境內無固定營業場所或營業代理人之國外
    營利事業之所得，其扣繳義務人為機關、團體之責應扣繳單
    位主管、事業負責人及執行業務者；納稅義務人為取得所得
    者。」、「非中華民國境內居住之個人，或在中華民國境內
    無固定營業場所之營利事業，有第88條規定各類所得時，扣
    繳義務人應於代扣稅款之日起10日內，將所扣稅款向國庫繳
    清，並開具扣繳憑單，向該管稽徵機關申報核驗。」及「扣
    繳義務人如有左列情事之一者，分別依各該款規定處罰：一
    、扣繳義務人未依第88條規定扣繳稅款者，除限期責令補繳
    應扣未扣或短扣之稅款及補報扣繳憑單外，並按應扣未扣或
    短扣之稅額處1倍之罰鍰；其未於限期內補繳應扣未扣或短
    扣之稅款，或不按實補報扣繳憑單者，應按應扣未扣或短扣
    之稅額處3倍之罰鍰。」為行為時所得稅法第114條第1款所
    明定。
二、本件係原告為佳普公司負責人，該公司於90年間給付在中華
    民國境內無固定營業場所營業代理人之國外營利事業日商大
    和忠公司之其他所得計5,076,187元，原告未依規定按給付
    額扣繳百分之二十稅款，並申報扣繳憑單；被告乃限期責令
    補繳應扣未扣稅款1,015,237元及補報扣繳憑單，原告雖依
    限補繳應扣未扣之稅款，惟未依限補報扣繳憑單；被告爰依
    所得稅法第114條第1款後段規定，按應扣未扣之稅額處3 倍
    之罰鍰3,045,711元。原告則表不服，為如事實欄所載之主
    張。是本件應審究者厥為系爭5,076, 187元，是否屬所得稅
    法第8條第11款所謂「在中華民國境內取得之其他收益」。
三、經查：
  (一)佳普公司於90年7月13日及12月14日給付與日商大和忠公司
    系爭所得計5,076,187元之事實，有合約書、公司帳證及匯
    款水單等資料在卷足憑，且為原告所不爭執，洵堪認定。
  (二)所得稅法第8條規定關於「中華民國來源所得」，有11款情
    形；其中前10款係列舉規定，而第11款所規定「在中華民國
    境內取得之其他收益」為概括規定，乃指不屬於前10款所定
    之所得，而在中華民國境內有所取得者而言；揆諸其立法理
    由，是以取得地是否在我國境內為準，以概括前10款各種所
    得以外之所得。
  (三)按「我國境內公司與國外公司簽訂合作協議，由該國外公司
    提供其設於大陸上海市軟體發展中心等服務，並依約取得我
    國境內公司給付之各項報酬…查新世紀資通股份有限公司及
    新加坡商優利投資私營有限公司所簽訂合作協議之給付內容
    ，包括辦公場地租賃、設備使用費、行政管理費、軟體研發
    人員薪資等，與所得稅法第8條第3款前段，有關提供勞務之
    報酬之性質尚有不符…本案新世紀資通股份有限公司依約給
    付之費用，核屬新加坡商優利投資私營有限公司之中華民國
    來源所得，應由新世紀資通股份有限公司於給付時，依所得
    稅法相關規定扣繳所得稅。」，為財政部90年11月9日台財
    稅字第0900456683號函之見解，該函釋乃係主管機關就所屬
    機關因執行所得稅法第8條之規定發生疑義，以主管機關之
    地位為符合法規原意之釋示，與上開法律規定之立法意旨相
    符，本院自得予以援用。查依卷附佳普公司於90年1月1日與
    日商大和忠公司所簽訂合約書，其第2點約定「甲方（指原
    告）向日本村田公司常年進口電子零件，委託乙方（指日商
    大和忠公司）就近接洽業務，如：向村田公司催貨、驗貨，
    辦理通關手續及爭取良好之進貨單價以降低甲方之進貨成本
    。」、第3點約定「乙方之業務佣金，按甲方進貨額之百分
    之四計算。」等語；足認本件係佳普公司因自日本進口電子
    零件而給付日商大和忠公司進口佣金，即日商大和忠公司自
    我國境內取得系爭所得，揆諸上開財政部函釋意旨，即屬「
    在中華民國境內取得之其他收益」，是以原告主張本件係屬
    「進口佣金」，並非在中華民國境內取得收益乙節，容有誤
    解，自不足採。
  (四)至原告所主張被告通知書並未載明任何期限，自不應以原告
    逾期而加以處罰乙節；查本件佳普公司於90年間給付與日商
    大和忠公司之其他所得計5,076,187元，而原告未依規定扣
    繳稅款及申報扣繳憑單，已如上述；然參以卷附被告所屬大
    安分局92年11月5日財北國稅大安綜所字第09200 42619號函
    略以：「說明：‧‧。三、檢附繳款書乙份，請依限繳納暨
    填具扣繳憑單並攜帶已繳納之繳款書第一聯前來本所辦理扣
    繳憑單申報手續，逾期或未據辦理，依同法第11 4條規定，
    尚有加重處罰之適用，‧‧。」等語；另上開函所檢附繳款
    書，亦載明繳納期間係自92年11月16日起至同年11月25日止
    ；是以，原告上開亦難可採；從而被告依所得稅法第114條
    第1款規定，於92年12月19日按應扣未扣之稅額處3倍罰鍰3,
    045, 711元（計算式：1,015,237×3＝3,045,711），自屬
    依法有據。
四、綜上所述，原處分依法並無不合，訴願決定予以維持，亦無
    違誤；原告徒執前詞，聲請撤銷原處分及訴願決定，為無理
    由，應予駁回。
五、本件事證已明，兩造其餘主張或答辯，已與本院判決結果無
    涉，爰毋庸一一論列，併此敘明。
據上論結，本件原告之訴為無理由，爰依行政訴訟法第98條第3
項前段，判決如主文。
中　　華　　民　　國　　94　　年　　9　　月　　29　　日
                       第七庭審判長法  官　劉　介　中
                                   法  官　李　玉　卿
                                   法  官　黃　秋　鴻
上為正本係照原本作成。
如不服本判決，應於送達後20日內，向本院提出上訴狀並表明上
訴理由，如於本判決宣示後送達前提起上訴者，應於判決送達後
20日內補提上訴理由書（須按他造人數附繕本）。
中　　華　　民　　國　　94　　年　　9　　月　　29　　日
                                      書記官   王琍瑩
